臺灣桃園地方法院民事判決
110年度建字第106號
原      告  姜國虎  
訴訟代理人  鍾佩宇  


被      告  黃政尉  
上列當事人間給付違約金事件，本院於民國111年5月3日言詞辯
論終結，判決如下：
    主      文
一、被告應給付原告新臺幣87,640元。
二、原告其餘之訴駁回。
三、訴訟費用由被告負擔10%，餘由原告負擔。
四、本判決第一項得假執行；但被告如以新臺幣87,640元為原告
    預供擔保，得免為假執行。
五、原告其餘假執行之聲請駁回。     
    事實及理由
壹、程序方面： 
    按訴狀送達後，原告不得將原訴變更或追加他訴，但擴張或
    減縮應受判決事項之聲明者，不在此限，民事訴訟法第255
    條第1項第3款定有明文。原告起訴係聲明：被告應給付原告
    新臺幣（下同）82萬元之違約金。嗣於本院審理中經數次之
    變更，最後聲明為：被告應給付原告818,000元（本院卷第4
    4、59、113頁）。核屬減縮應受判決事項之聲明，合於上開
    規定，應予准許。
貳、實體方面：
一、原告主張：兩造於民國108年10月間成立房屋裝修工程承攬
    契約，約定由被告承攬原告之妻所有門牌號碼桃園市○○區○○
    街000巷00號房屋（下稱系爭房屋）之裝修工程 (下稱系爭
    工程），工程總價755,600元。兩造另於109年7月3日約定完
    工期限為109年8月31日，如逾期未完成，被告願以每日2,00
    0元作為罰款，直至工程完成為止(下稱系爭契約）。詎被告
    逾期仍有如附表所示項目未完工，原告110年10月4日寄發律
    師函催告被告繼續施作系爭工程，惟未獲置理。原告乃委由
    其他廠商施作，並於110年10月15日完工。依系爭契約約定
    ，被告應給付原告自109年9月1日起至110年10月15日共計40
    9日之違約金818,000元 (計算式:2,000元×409日=818,000元
    ），爰依系爭契約之約定，提起本件訴訟等語。並聲明：㈠
    被告應給付原告818,000元。㈡願供擔保，請准宣告假執行。
二、被告則以：被告為木工，只承攬木工項目，如涉及玻璃、金
    屬項目，會由其他工班報價及施作，再由被告向原告請款，
    不包含在系爭契約內，如附表所示項目均非被告負責施作之
    項目，至於木地板收邊要另外報價，因系爭房屋內有踢腳板
    ，施工後將踢腳板裝回即可，無須收邊，被告鋪好木地板後
    ，原告說改成不用踢腳板，所以不用釘回去，只能打矽利康
    收邊，但系爭工程未包含收邊費用，故被告未施作。被告負
    責施作之項目均於109年10月底完工，被告願給付自109年9
    月1日起至109年10月31日之違約金。但原告尚有工程尾款50
    ,360元未給付予被告，應與前開違約金為抵銷等語置辯。並
    聲明：㈠原告之訴及假執行之聲請均駁回。㈡如受不利之判決
    ，願供擔保請准宣告免為假執行。
三、經查：㈠兩造約定由被告承攬系爭工程，總價755,600元，應
    於109年8月31日前完工，逾期每日罰款2,000元。㈡原告尚有
    工程款50,360元未給付予被告等情，有報價單、系爭契約在
    卷可稽（本院卷第9至15），且為兩造所不爭執（本院卷第1
    14頁），堪信為真實。
四、本件爭點為：㈠如附表所示項目是否為系爭工程範圍？㈡被告
    於何時完成系爭工程？㈢被告應給付原告違約金若干？㈣被告
    之抵銷抗辯有無理由？分述如下：
　㈠如附表所示項目是否為系爭工程範圍？
  　1.按當事人主張有利於己之事實者，就其事實有舉證之責任
      ，民事訴訟法第277條前段定有明文。原告主張如附表所
      示項目為系爭工程範圍，然為被告所否認，自應由原告負
      舉證責任。
  　2.電箱門片：原告主張二樓主臥室電視隔間牆上電箱上鐵蓋
      已移除，當初有說與電視牆木作一體成型云云，固提出訴
      外人乙以通訊軟體LINE傳送電箱缺門片之照片予被告之對
      話紀錄為憑（本院卷第67頁），然被告並未回覆是屬於其
      工作範圍。此外，原告並未舉證證明兩造有合意由被告施
      作電箱門片乙節，尚難認此部分屬於系爭工程範圍。
  　3.三樓前、後臥室吊衣桿：原告主張被告僅施作活動吊衣桿
      ，未施作固定式吊衣櫃云云。惟依照片觀之，衣櫃上層內
      已有活動吊衣桿（本院卷第73、79頁），至於兩造是否約
      定下層應有固定式吊衣桿，未據原告舉證以實其說，尚難
      認此部分屬於系爭工程範圍。
  　4.二樓全身鏡，三樓前、後臥室全身鏡、九宮格、衣櫃內玻
      璃、臥榻墊，三樓前臥室臥榻上櫃、側床櫃木紋板，三樓
      後臥室床頭櫃木紋板：原告主張有口頭約定云云，然未據
      舉證以實其說，其主張尚不可採。
  　5.二、三、四樓實木地板邊縫美化收邊：被告辯稱因系爭房
      屋內有踢腳板，施工後將踢腳板裝回即可，無須收邊，被
      告鋪好木地板後，原告說改成不用踢腳板，所以不用釘回
      去，只能打矽利康收邊，但系爭工程未包含收邊費用，故
      被告未施作等語（本院卷第115頁）。原告亦自承地板沒
      有施作前，是有踢腳板，有告知被告沒有要將踢腳板釘回
      去，有陸續討論要以油漆或矽利康打回去，最後是被告不
      做，原告另請別的工班做的等語（本院卷第115頁）。則
      原告既已變更原工程內容，復未舉證證明兩造另約定收邊
      方式及費用，尚難認此部分屬系爭工程範圍。
  　6.施工期間垃圾清除運離：兩造均不爭執系爭工程包含垃圾
      清運乙情（本院卷第114頁）。原告雖主張被告未於施工
      期間垃圾清除運離云云，然未舉證以實其說。而依被告提
      出之109年11月9日拍攝之現場照片（本院91至109頁），
      現場並無垃圾，則原告主張被告未清除垃圾云云，並不可
      採。
  ㈡被告於何時完成系爭工程？
    1.原告主張被告未完成系爭工程，嗣原告委由其他廠商施作
      於110年10月15日完工云云。然本院既認定如附表所示工
      程非屬系爭工程範圍內，原告上開主張即不可採。被告雖
      辯稱其於109年10月底完工云云，然原告之妻甲雖於109年
      10月29日以通訊軟體LINE在群組內傳送：「明早10點半驗
      收，請大家準時」等語（本院卷第119頁），但甲稱109年
      10月30日只有乙到場（本院卷第116頁），尚難以此證明
      被告於109年10月底已完工。參以被告自行拍攝完工照片
      之日期為109年11月9日（本院卷第91至109頁），應認被
      告完工日期為109年11月9日。
    2.原告雖主張被告於109年12月11日以通訊軟體LINE向乙表
      示：「目前扶手、櫃體、門框，我已盡最大能力恢復閃耀
      光芒，如沒問題就只剩櫃體玻璃，如可行下禮拜二前可完
      成，目前他要進傢俱是可行…。」等語（本院卷第65頁）
      ，可見尚未完工云云。然被告辯稱玻璃要請別的工班報價
      ，非系爭工程範圍等語，則玻璃未完成不影響系爭工程之
      完工。
  ㈢被告應給付原告違約金若干？
    依系爭契約約定，系爭工程應於109年8月31日前完工，逾期
    每日罰款2,000元（本院卷第15頁）。自109年9月1日起逾期
    至109年11月9日完工止（完工日不計入），共逾期69日，被
    告應給付原告違約金138,000元 (計算式：2,000元×69日=13
    8,000元）。
  ㈣被告之抵銷抗辯有無理由？　
　  按二人互負債務，而其給付種類相同，並均屆清償期者，各
    得以其債務，與他方之債務，互為抵銷，民法第334條第1項
    本文定有明文。兩造不爭執原告尚有工程款50,360元未給付
    予被告（本院卷第114頁），則被告以上開工程款與其應給
    付原告之違約金為抵銷，自屬有據，抵銷後，被告應給付原
    告87,640元 (計算式：138,000元-50,360元=87,640元）。
五、綜上所述，原告依系爭契約之約定，請求被告給付如主文第
    1項所示，為有理由，應予准許；逾此範圍，為無理由，應
    予駁回。
六、本判決所命被告給付之金額未逾50萬元，應依民事訴訟法第
    389條第1項第5款之規定，依職權宣告假執行。另依同法第3
    92條第2項規定，依聲請宣告被告預供擔保得免為假執行。
    至原告敗訴部分，其假執行之聲請已失所附麗，應併予駁回
    之。 
七、本件事證已臻明確，兩造其餘攻擊防禦方法及舉證，核與判
    決結果無影響，爰不予一一論述，併此敘明。
八、訴訟費用負擔之依據：民事訴訟法第79條。
中　　華　　民　　國　 111　　年　　 5　　月　　20　　日
                  民事第三庭  法  官  吳佩玲
附表
編號 項目 照片 1 二樓全身鏡、電箱門片 本院卷第71頁 2 三樓前臥室吊衣桿、全身鏡、九宮格、衣櫃內玻璃、臥榻墊、臥榻上櫃、側床櫃木紋板 本院卷73至77頁 3 三樓後臥室吊衣桿、全身鏡、九宮格、衣櫃內玻璃、臥榻墊、床頭櫃木紋板 本院卷第69、75至79頁 4 二、三、四樓實木地板邊縫美化收尾 本院卷第69頁 5 施工期間垃圾清除離運 無 
以上正本係照原本作成。
如對本判決上訴，須於判決送達後20日內向本院提出上訴狀。如
委任律師提起上訴者，應一併繳納上訴審裁判費。
中　　華　　民　　國　　111 　年　　5 　　月　　20　　日
                              書記官　龍明珠